【裁判字號】    98,簡上,1219
【裁判日期】    990929
【裁判案由】    妨害自由等
【裁判全文】
臺灣板橋地方法院刑事判決            98年度簡上字第1219號
上  訴  人
即  被  告  丁○○
上列上訴人因妨害自由等案件，不服本院於民國98年8 月28日所
為之98年度簡字第6228號第一審判決（聲請簡易判決處刑案號：
98年度偵字第18443 號）提起上訴，本院管轄之第二審合議庭判
決如下：
    主  文
上訴駁回。
    事實及理由
一、本案經本院審理結果，認第一審以上訴人即被告（下稱被告
    ）丁○○所為係犯刑法第305 條之恐嚇危害安全罪、同法第
    310 條第1 項之誹謗罪，分別判處拘役50日、拘役30日，如
    易科罰金，均係以新臺幣1,000 元折算1 日，並定其應執行
    拘役60日，如易科罰金，以新臺幣1,000 元折算1 日，其認
    事用法均無不當，量刑亦屬妥適，應予維持，並引用如附件
    第一審判決書記載之事實、證據及理由。
二、被告丁○○上訴意旨略以：本件案發當時，係社區開住戶大
    會，伊在旁邊休息，未料甲○○、乙○○夫妻一直找伊麻煩
    ，對伊指指點點，還要用攝影機拍伊，伊一直被他們煩，才
    會說「不然大家試試看！（台語）」，但伊並沒有對甲○○
    、乙○○2 人說「你在路上給我走著瞧！」，也沒有對甲○○說「吃錢啦，吃錢啦！你是要怎樣？你能拿我如何？」的
    話，且甲○○、乙○○2 人於偵查中所舉之證人吳金聰，當
    天根本未在現場，如何能作證？顯然有偽證之嫌疑云云。經
    查：
  (一)被告於本件案發時、地，確有向告訴人甲○○、乙○○2 人
    恫稱：「你在路上給我走著瞧！」，致告訴人2 人均因而心
    生畏懼，被告並於該住戶大會會場內，對告訴人甲○○指稱
    「吃錢啦，吃錢啦！你是要怎樣？你能拿我如何？」等語，
    以此方式指摘足以毀損告訴人甲○○名譽之事等事實，業據
    告訴人甲○○、乙○○2 人於偵查中檢察官訊問時指述綦詳
    ，並經證人即當天在場之住戶吳金聰於偵查中檢察官訊問時
    結證明確（見臺灣板橋地方法院檢察署98年度他字第2786號
    偵查卷第48至第49頁之訊問筆錄），復有案發當時之錄音光
    碟1 片、錄音譯文1 份（見上開偵查卷第3 頁、第5 頁）等
    在卷可稽。觀諸上開告訴人甲○○、乙○○2 人指述之情節
    ，及證人吳金聰證述之情節，均互核相符，且證人吳金聰僅
    係該社區大樓之住戶，與告訴人甲○○、乙○○2 人間並無
    何特殊之情誼關係，更與被告間無何怨隙可言，其自無可能
    甘冒偽證之罪責，故為不利於被告之虛偽證述，而構陷被告
    於罪。尤其，證人吳金聰於偵查中，原係由告訴人乙○○向
    檢察官陳報可為本案之證人，經檢察官以證人身分傳喚其到
    庭作證，證人吳金聰則以「請假困難」為由，具狀表示不克
    到庭（見上開偵查卷第27頁之請假狀），甚者告訴代理人亦
    先後2 次具狀向檢察官陳報因證人吳金聰表示有所顧忌，不
    便出庭作證等情（見上開偵查卷第31頁、第33頁之陳報狀）
    ，嗣經檢察官命警員親往證人吳金聰住處，說明證人之作證
    義務及無正當理由不到庭作證之法律上效果後，再經以檢察
    署公務電話與其電話聯繫，證人吳金聰始到庭作證（見上開
    偵查卷第43至第46頁）；依上開過程觀之，證人吳金聰原無
    到庭作證之意願，告訴人方面亦無強令其到庭之意，其係經
    由檢察官多方敦促後，始到庭作證，足見證人吳金聰並非因
    特定之目的而到庭作證，更無何應告訴人方面之請託而出面
    作證之情，是其所為之證述，顯難認有何故意附和告訴人甲○○、乙○○2 人說詞之處，自堪信實。
  (二)被告於本院審理時，聲請傳喚證人即該社區住戶丙○○、己○○，及案發當時擔任該社區大樓管理委員會主任委員之戊○○等人到庭作證，證人丙○○、己○○固到庭結證略稱：
    伊等當時均未聽到丁○○有對甲○○、乙○○夫妻說「你在
    路上給我走著瞧！」的話，也沒有聽到丁○○跟甲○○說吃
    錢的事情，是甲○○一直要丁○○道歉，不讓丁○○離開，
    丁○○才回說「不然大家試試看！（台語）」，且伊等當天
    並未看到吳金聰在現場等情（見本院民國99年9 月8 日審判
    筆錄第3 至第7 頁），而證人戊○○則結證略稱：伊當天在
    主持住戶大會，沒有聽到丁○○有說甲○○吃錢的事，因為
    當天現場很吵，伊有看到甲○○等人指著丁○○，但沒聽到
    對話的內容，當天伊印象中也沒有看到吳金聰，因為住戶來
    來去去，沒有管制，伊無法確定吳金聰是否在場等情（見本
    院同上審判筆錄第8 至第9 頁）；惟衡諸本件案發當時，正
    值該社區大樓召開住戶大會之際，現場必定人來人往，聲音
    嘈雜，於此環境下，在場之人對於現場尚有何人、或現場有
    何人說過何等話語，勢無可能全部注意及之，此觀諸前述證
    人戊○○之證述內容亦明；從而，證人丙○○、己○○、戊○○等人固證稱當時並未聽聞被告有對告訴人甲○○、乙○○2 人出言恫赫、或誹謗告訴人甲○○之言詞，然此尚不足
    逕認被告確無前揭告訴人甲○○、乙○○、證人吳金聰等人
    所指述及證述之恐嚇、誹謗等行為，更無從憑以認定證人吳
    金聰當時確未在現場之事實，其理甚明。至被告所提出之該
    社區97年度12月住戶名單及出席表，其上關於住戶「吳金聰
    」之簽名欄位，固係簽署其配偶「王守棟」之名，而非簽署
    證人吳金聰之姓名；惟查，該名單上所列「吳金聰」，僅係
    表示證人吳金聰所住該戶係由其出名列為住戶，至於該戶之
    住戶到場時，係以何人之名義簽到，本無限制，則證人吳金
    聰於參加該次住戶大會時，係偕同其配偶王守棟一同到場，
    而由王守棟簽到，此實與常情無違，毋寧屬此等場合習見之
    簽到常態，自無從以該名單上未見有證人吳金聰之簽名乙節
    ，遽認證人吳金聰本人並未到場，此併予敘明。
  (三)綜上所述，被告前揭所辯，均無足採。本件被告確有原審所
    認定之恐嚇、誹謗等犯行，事證明確；被告仍執前開辯詞提
    起本件上訴，為無理由，應予駁回。
據上論斷，應依刑事訴訟法第455 條之1 第1 項、第3 項、第36
8 條、第373 條，判決如主文。
本案經檢察官洪松標到庭執行職務。
中    華    民    國    99    年    9     月    29    日
                  刑事第十庭  審判長法  官  張江澤
                                    法  官  陳海寧
                                    法  官  劉景宜
不得上訴
上列正本證明與原本無異。
                                    書記官  謝秀青
中    華    民    國    99    年    10    月    7     日
附錄本案論罪科刑法條全文：
刑法第305條、第310條第1項
中華民國刑法第305條
（恐嚇危害安全罪）
以加害生命、身體、自由、名譽、財產之事，恐嚇他人致生危害
於安全者，處 2 年以下有期徒刑、拘役或 3 百元以下罰金。
中華民國刑法第310條
（誹謗罪）
意圖散布於眾，而指摘或傳述足以毀損他人名譽之事者，為誹謗
罪，處1 年以下有期徒刑、拘役或5 百元以下罰金。
散布文字、圖畫犯前項之罪者，處2 年以下有期徒刑、拘役或1
千元以下罰金。
對於所誹謗之事，能證明其為真實者，不罰。但涉於私德而與公
共利益無關者，不在此限。

司法院資訊處製作；財團法人民間司法改革基金會備份。
